【裁判字號】    88,訴,1578
【裁判日期】    890901
【裁判案由】    侵權行為損害賠償
【裁判全文】
臺灣臺南地方法院民事判決  八十八年訴字第一五七八號
    原      告  乙○○
    被      告  甲○○
                        身分證.
    訴訟代理人  陳文欽律師
右當事人間請求損害賠償事件，本判決如左：
    主    文
被告應給付原告新台幣壹拾捌萬陸仟零玖拾元及自民國八十八年七月十四日起至清償
償日止，按週年利率百分之五計算之利息。
原告其餘之訴駁回。
訴訟費用由被告負擔百分之二十三；餘由原告負擔。
    事    實
甲、原告方面：
一、聲明：求為判決被告應給付原告新台幣八十萬元及自起訴狀繕本送達翌日起至清
    償日止，按年息百分之五計算之利息並願供擔保以代釋明，請求宣告假執行。
二、陳述：
  （一）被告甲○○於民國八十八年三月二十七日晚上二十二時三十分，駕駛車號Ｖ
        ＴＱ－九三八號機車，行經台南縣新營市土庫里生達製藥廠前時，應注意車
        前狀況，隨時採取必要之安全措施按其情節又無不能注意之情形，竟疏未注
        意追撞受害人即原告乙○○之重機車車號ＮＸＺ－四四一號後車燈，本來原
        告之車因故障停於同方向原均停靠於道路旁邊，為此乙○○因閃避不及，自
        機車上跌落，致頭部外傷、顱內出血，並且腦有震盪之現象，平常會有頭暈
        。
  （二）原告（乙○○）因被告（甲○○）過失傷害（車禍肇事）請求侵權行為損害
        賠償如下：
    １、醫療費：有診所及藥房出具之收據詳載於收據各項之已經付款金額，共計二
        十五萬元。
    ２、住院時看護費用：有雇請人親自簽字收款證明共計三萬元整。
    ３、裝置牙齒費用彌補其所代塾款：共計二萬七千元。
    ４、喪失勞動能力每年二十萬元整，告訴人本來服務於台糖公司平常有加班，從
        此車禍後繁重工作均不能勝任損失頗大。且原告從八十五年起至八十八年十
        二月止原告服務於台糖公司，平常有加班，工作表現均列為甲等自從車禍後
        ，工作上不能勝任，甚至無法再擔任加班之工作，損失頗大。尤其八十八年
        考績已降至乙等。
    ５、精神部分，從此車禍後原告已經刺激分裂不能正常狀態自如發揮，貼補精神
        所受損害約二十萬元整。
  （三）本案件發生地點，於鄉○○○○道且在水銀光芒照射下，被撞均不可思議
        。惟一因閃避黑影，並且被告有喝酒、神智未清醒，騎機車加快，已經超過
        指標時速，以致從後面而撞及原告之騎坐機車，原告（乙○○）為閃避不及
        亦被撞倒，而致頭部外傷、顱內出血，並且有腦震動之現象，平常會有頭暈
        ，原告服務於台糖公司平常會有加班，從此車禍後所有繁重工作均無法勝任
        ，以致喪失工作能力。此次車禍原告除花費鉅額醫療費用及裝置受撞壞之牙
        齒，配置假牙齒代墊款，以及要求精神所受損害。
三、證據：提出台南縣警察局道路交通事故調查報告表(一)(二)及紀念醫院、綜合醫院診
    斷證明書各乙紙正本、診斷書、重大傷病免自行部分負擔證明卡影本、本院八十
    八年度南簡上字第七一號刑事判決影本一件為證。
乙、被告方面：
一、聲明：求為判決原告之訴駁回。
二、陳述：
  （一）依道路交通安全規則第一百十二條第一項第十二款規定：汽車發生故障不能
        行駛，應即設法移置於無礙交通之處。該故障車輛在未移置或移置後均應豎
        立車輛故障標誌。該標誌在行車時速四十公里之路段，應豎立於車身後方五
        公尺至三十公尺之路面上。然原告於八十八年三月二十七日二十二時三十分
        許，駕駛車號ＮＸＺ－四四一號重機車行經新營市土庫里生達製藥廠前，發
        生故障無法啟動，原告非但未將機車移置路旁，且將機車停於道路上，並未
        依法於車身後方五公尺至三十公尺之路面上豎立警告標誌，以提醒來往人車
        注意，加上當時天色已暗，照明設備不佳，原告機車車燈未亮，致使被告騎
        機車行經至此閃避不及，先撞上路邊電桿，後彈到原告機車後方，人車倒地
        ，被告亦受有頭部外傷併腦震盪，此有唯農醫院診斷證明書影本一件可佐，
        被告亦向台灣台南地方法院檢察署提出過失傷害告訴，刻由該署以八十八年
        度營偵字第一０七二號偵辦中，是以本件車禍過失責任在於原告，原告向被
        告請求侵權行為損害賠償，自無理由。
  （二）復查，原告所提出之醫療費用收據合計僅一千八百六十元，另超等病房自付
        差額一萬零五百元，並非必要之支出，其請求無理由。再者原告受傷住院九
        天即已康復出院，並無須人看護之必要，其請求三萬元之看護費用，亦無理
        由。此外原告裝置假牙之費用、喪失勞動力請求之費用，以及精神慰藉金，
        均無理由，請予駁回。
  （三）原告請求三萬元看護費部分，依原告配偶稱：「我那時小孩在家讀書，我婆
        婆七、八十歲行動不便，請我嫂子來幫忙，給我大嫂三萬元」，足認原告給
        付其大嫂三萬元係照顧其婆婆及小孩，並非照顧原告之看護費用，況非原告
        之支出，原告並無損害。又依財團法人奇美醫院提供原告住院之病歷摘要表
        載明：「病患乙○○於八十八年三月二十八日主訴車禍到院急診....  同年
        四月五日出院....  目前情狀良好，但主訴頭暈，生活可自理，不須他人看
        護」等語，原告請求看護費，亦無理由。
  （四）原告請求二萬七千元裝置牙齒費用，但依新興醫院醫師函載：「病人乙○○
        在本院急診照頭部Ｘ光片時，假牙在口腔中」，足見原告此部分請求，實與
        本件車禍所造成之損害無關。
  （五）原告出院後，仍然照常上班，亦正常支領薪資，至於原告請求喪失勞動能力
        之理由，為無法加班及考績列為乙等，但原告並未舉證證明，其主張自不可
        採。
  （六）原告因本件車禍住院九天即已康復出院，目前情狀良好，生活可自理，並無
        原告所謂：車禍後有分裂不能正常狀態自如發揮平日工作能力之情形，原告
        請求慰撫金並無理由。
三、證據：提出診斷證明書一份、戶籍謄本一份、照片三張為證。
丙、本院依職權調閱台灣台南地方法院檢察署八十八年度營偵字第一０七二號偵查卷
    、本院八十八年度南簡上字第四十八號刑事卷宗並向財政部台灣省南區國稅局函
    查兩造之報稅資料及財產歸戶清冊及向財團法人奇美醫院、新興醫院函查原告之
    就診醫療情況。
    理    由
一、本件原告起訴主張：被告於八十八年三月二十七日二十二時三十分，騎乘車號Ｖ
    ＴＱ－九三八號機車，行經台南縣新營市土庫里生達製藥廠前時，應注意車前狀
    況，隨時採取必要之安全措施按其情節又無不能注意之情形，竟疏未注意追撞其
    之重機車車號ＮＸＺ－四四一號後車燈，本來其之車因故障停於同方向原均停靠
    於道路旁邊，為此其因閃避不及，自機車上跌落，致頭部外傷、顱內出血，並且
    腦有震盪之現象，案經本院以八十八年度營簡字第三一六號及八十八年度南簡上
    字第七一號判處被告拘役五十九日，其因本件車禍致支出醫藥費共計二十五萬元
    ；住院時看護費用共計三萬元；裝置牙齒費用彌補其所代塾款共計二萬七千元；
    因車禍無法再擔任加班之工作，尤其八十八年考績降至乙等，共計損失二十萬元
    ；另自此車禍後其已經刺激分裂不能正常狀態自如發揮，精神損害約二十萬元，
    為此提以本件訴訟請求被告賠償八十萬元及自起訴狀繕本送達翌日起至清償日止
    ，按年息百分之五計算之利息之判決等語。被告則以：本件原告非但未將機車移
    置路旁，且將機車停於道路上，並未依法於車身後方五公尺至三十公尺之路面上
    豎立警告標誌，違反道路交通安全規則第一百十二條第一項第十二款規定，致使
    伊騎機車行經至此閃避不及，先撞上路邊電桿，後彈到原告機車後方，人車倒地
    ，伊亦受有頭部外傷併腦震盪，已向台灣台南地方法院檢察署提出過失傷害告訴
    ，是以本件車禍過失責任在於原告。又原告所提出之醫療費用收據合計僅一千八
    百六十元，另超等病房自付差額一萬零五百元，並非必要之支出；原告受傷住院
    九天即已康復出院，並無須人看護之必要，其請求三萬元之看護費用，亦無理由
    ；再依新興醫院醫師函載原告急診照頭部Ｘ光片時，假牙在口腔中，足見原告此
    部分請求，實與本件車禍所造成之損害無關；且原告出院後，仍然照常上班，亦
    正常支領薪資，至於原告請求喪失勞動能力之理由，為無法加班及考績列為乙等
    ，但原告並未舉證證明，其主張自不可採；而原告因本件車禍住院九天即已康復
    出院，目前情狀良好，生活可自理，並無原告所謂車禍後有分裂不能正常狀態自
    如發揮平日工作能力之情形，原告請求慰撫金並無理由等語，資為抗辯。
二、本件原告主張被告甲○○於八十八年三月二十七日二十二時三十分，騎乘車號Ｖ
    ＴＱ－九三八號機車，行經台南縣新營市土庫里生達製藥廠前時，應注意車前狀
    況，隨時採取必要之安全措施按其情節又無不能注意之情形，竟疏未注意追撞受
    害人即原告乙○○之重機車車號ＮＸＺ－四四一號後車燈，本來原告之車因故障
    停於同方向原均停靠於道路旁邊，為此乙○○因閃避不及，自機車上跌落，致頭
    部外傷、顱內出血，並且腦有震盪之現象，案經本院以八十八年度營簡字第三一
    六號及八十八年度南簡上字第七一號判處被告拘役五十九日確定之事實，業據提
    出台南縣警察局道路交通事故調查報告表(一)(二)及紀念醫院、綜合醫院診斷證明書
    各乙紙正本、診斷書、重大傷病免自行部分負擔證明卡影本、本院八十八年度南
    簡上字第七一號刑事判決影本一件為證，並經本院依職權調閱本院八十八年度南
    簡上字第七一號刑事卷宗查明無訛，有道路交通事故調查報告表、偵訊筆錄、現
    場照片等附於該刑事卷內可稽。被告雖辯稱：當時天色已暗，照明設備不佳，而
    原告乙○○於其機車故障後，非但未將機車移置路旁，反停置於道路上，又未依
    法於車身後方五公尺至三十公尺處豎立警告標誌，致伊閃避不及，先撞上路邊電
    線桿，經反彈後才撞到告訴人，過失責任應在於原告云云。惟查事故發生當時之
    路面（無慢車道）乾燥，視距良好，無障礙物一節，有台南縣警察局道路交通事
    故調查報告表一紙附於刑事卷可稽，參以被告於該刑事案件復供稱行經該路段時
    有看見前方告訴人之機車，該機車係停於水銀燈下等語（參警訊筆錄及本院八十
    八年營簡字第三一六號刑事卷八十八年九月十五日訊問筆錄），足徵被告當時並
    無不能注意之情事，而竟未注意位在水銀燈下之原告所停置之機車，其對於現場
    電線桿及水銀燈之所在位置，亦顯乏必要之注意，則縱然本件原告當時並未將其
    機車停放現場，亦難期被告必能避開現場電線桿及水銀燈，被告辯稱：本件過失
    責任在於原告云云，當不足採。又倘被告係先撞及原告停放機車旁之電線桿，經
    反彈力量再撞及原告機車後方，則被告之機車車身必有二處以上之受創點（一是
    撞電線桿之撞擊點，一是反彈後與原告車輛碰撞之點），惟觀諸前開道路交通事
    故調查報告表繪製之現場圖，被告騎乘之ＶＴＧ－九三八號機車主要受損部位僅
    有車頭部分，是被告辯稱非直接自後撞及原告云云，亦非可採；綜上所述，參互
    印證，被告有過失，堪以認定，此亦為本院刑事庭所是認，有本院八十八年度南
    簡上字第七一號判決在卷可參。被告辯稱：原告有過失，伊無過失云云，要不足
    採。而被告過失行為與原告受傷間復有相當因果關係，則其對於原告因而所受之
    損害，自應負損害賠償責任。
三、按因故意或過失，不法侵害他人之權利者，負損害賠償責任。又不法侵害他人之
    身體、健康，雖非財產上之損害，亦得請求賠償相當之金額，因此被害人因而喪
    失或減少勞動能力或增加生活上之需要時，亦應負損害賠償責任，民法第一百八
    十四條第一項、第一百九十三條第一項、第一百九十五條第一項，均有明定。揆
    諸前揭法條，原告請求被告負損害賠償責任，洵屬有據。至原告所得請求賠償之
    範圍，分述如下：
  （一）醫療費部份：原告主張其因本件交通事故受傷而支出醫藥費用二十五萬元，
        業據提出奇美醫院及新興醫院醫療收據為憑，經核原告所受傷害及其提出之
        各收據載明治療費別，係屬治療上之必要費用，其中奇美醫院一萬一千五百
        零八元部分，收據上雖蓋有健保超等病房自付差額，但因受傷既須住院治療
        ，自須住病房，縱住超等病房，亦難指其非因受傷所受之損害，其餘亦均屬
        醫療之必要支出，原告所請並無浮濫情事，加害人即被告固應予賠償，惟上
        開收據上總列金額，其中新興醫院一千五百元，奇美醫院一萬一千五百零八
        元，合計為一萬三千三百六十八元，原告於此範圍內之請求，洵屬正當，應
        予准許。逾此範圍之請求，則未見舉證，自屬無據，應予駁回。
  （二）看護費部分：原告主張其因本件車禍於住院期間，僱請看護支出看護費用三
        萬元云云，並請求訊問證人姜連生，惟原告訴訟代理人即原告配偶亦陳稱：
        「我那時小孩在家讀書，我婆婆七、八十歲行動不便，請我嫂子來幫忙，給
        我大嫂三萬元」等語（見八十八年十一月二十三日言詞辯論筆錄），足認原
        告給付其大嫂三萬元係照顧其婆婆及小孩，並非照顧原告之看護費用。又依
        財團法人奇美醫院提供原告住院之病歷摘要表載明：「病患乙○○於八十八
        年三月二十八日主訴車禍到院急診求治，經檢查後發現為右側腦頂葉、硬膜
        外出血，同日接受開顱血塊清除手術，經治療後於同年四月五日出院，並在
        門診追蹤治療，目前情狀良好，但主訴頭暈，生活可自理，不須他人看護」
        等語，原告請求看護費三萬元，亦無理由。
  （三）裝置牙齒費用：原告主張其因本件車禍致假牙當場脫落遺失，重新裝置花費
        二萬七千元云云，固據提出估價單一紙，惟經本院向被告車禍後即時就診之
        新興醫院及奇美醫院函詢其就醫時牙齒狀況，其中新興醫院函覆：「病人乙
        ○○在本院急診照頭部Ｘ光片時，假牙在口腔中」等語，奇美醫院函覆：「
        ....  無法確定口腔情況」等語，則原告主張其假牙因本件車禍而當場脫落
        遺失云云，即不足採，難認原告事後換置假牙與本件車禍有何因果關係，其
        此部分之請求，並無理由，亦不應准許。
  （四）喪失勞動能力損害：原告主張其原服務於台糖公司，平常有加班，自此車禍
        後繁重工作均不能勝任，且原告自八十五年起至車禍發生前，工作表現均列
        為甲等，因本件車禍，八十八年考績已降至乙等，綜此工作損失共計二十萬
        元等情，業據提出台灣糖業股份有限公司新營總廠員工服務證明書一紙為證
        ，復經台糖公司新營糖廠函覆本院說明：「本廠員工乙○○君，其八十八年
        度考績列為乙等，係因請假過多，對該年度甲、乙等考績獎金之差額為二萬
        六千七百二十二元，惟對薪資並無影響」等語，有該公司八十九年八月五日
        新人字第一七二０一０七五號函附卷足稽。則依上開說明可知，原告因本件
        車禍受傷無法工作有請病假必要，而原告請病假確有影響年終獎金之敘獎，
        被告辯稱年終獎金與被告侵權行為無關即非可採。而原告因考績列乙等，致
        減少獎金二萬六千七百二十二元，已如前述，故其請求被告賠償年終獎金損
        失於二萬六千七百二十二元範圍內尚非無據，應予准許。惟原告薪資未受影
        響，且原告於車禍後請假期間未被扣薪，嗣仍照常上般，為原告所自認，其
        請求逾上開二萬六千七百二十二萬元之工作損失，即屬無據，不應准許。
  （五）慰藉金部分：本件原告身體原健康，僅因被告過失撞及，致受頭部外傷、顱
        內出血，並且腦有震盪之現象，原告主張其因本件傷害精神所受痛苦至為重
        大，自屬可信，請求被告賠償非財產上損害精神慰藉金，洵無不合。本院審
        酌被告名下並無財產，全年薪資總額為十七萬元，經濟能力尚可，而原告受
        僱於台糖公司，名下有多筆不動產，暨兩造之身分、地位及經濟能力等情形
        ，認原告請求精神慰藉金二十萬元，尚屬過高，應認被告賠償金額在十四萬
        六千元範圍內，允為適當，原告逾此數額之請求，即無理由，應予駁回。
四、從而，原告依侵權行為之法律關係，請求被告給付一十八萬六千零九十元及自附
    帶民事起訴狀繕本送達翌日即八十八年七月十四日起至清償日止，按週年利率百
    分之五計算之法定遲延利息為有理由，應予准許。逾此部分之請求，為無理由，
    應予駁回。
五、結論：本件原告之訴，為一部有理由，一部無理由，並依民事訴訟法第七十九條
    但書，判決如主文。
中      華      民      國    八十九    年      九      月      一      日
                                臺灣臺南地法院民事第一庭
~B法      官  李杭倫
右為正本，係照原本作成。
如對本判決上訴，須於判決送達後廿日內向本院提出上訴狀
中      華      民      國    八十九    年      九      月      一      日
~B法院書記官  汪維屏


司法院資訊處製作；財團法人民間司法改革基金會備份。
